臺灣基隆地方法院民事裁定　　　　　　　 94年度簡抗字第1號
抗　告　人　乙○○
被抗告人　　甲○○○○○○○○.
法定代理人　楊思平
當事人間請求拆屋還地事件，抗告人對於民國93年11月24日本院
基隆簡易庭92年度基簡字第233 號所為之裁定提起抗告，本院裁
定如下：
    主  文
原裁定廢棄，發回原審法院。
    理  由
一、按抗告法院認抗告為有理由者，應廢棄或變更原裁定，民事
    訴訟法第492 條前段定有明文。而此項規定依同法第436 條
    之1 第3 項之規定，於簡易訴訟程序準用之。
二、本件抗告意旨略以：被抗告人設有章程，依章程組織而成，
    且有一定名稱「甲○○○○○○○○○」，對外亦以此名義
    為之，並設有代表人對外代表團體，其目的在號召早起運動
    之成員，各活動均以門牌號碼基隆市○○路463 巷22弄4 之
    14號之建物為活動中心，該建物雖部分為開放空間，然其內
    設有多間辦公室均設有門鎖，作為被抗告人之事務所或營業
    所，又依其章程可知會員需繳交會費，且被抗告人電費及電
    話費均尤其財務長之帳戶扣繳，足認有獨立之財產，原審就
    抗告人所提上列證據未一一審酌，遽認被抗告人非民事訴訟
    法第40條第3 項所稱之非法人團體，不具當事人能力，其裁
    定自難為妥適，為此請求廢棄原裁定，另為適法之之裁定等
    語。
三、原審以被抗告人即被告甲○○○○○○○○○並無事務所、
    營業所，本件抗告人即原告請求拆除之建物僅為公眾均可進
    入使用之開放式建物，要難認定屬於事務所或營業所，且查
    無獨立之財產，顯非民事訴訟法第40條第3 項所稱之非法人
    團體，不具當事人能力，因此依據前揭法條規定，而裁定駁
    回原告之訴及假執行之聲。惟按當事人能力為法院應依職權
    調查之事項，經查抗告人於原審曾提出之被抗告人章程、及
    會員名單各一件，是否為真正，並未經調查，而抗告人所指
    門牌號碼基隆市○○路463 巷22弄4 之14號建物之活動中心
    ，是否有未開放之空間，作為被抗告人之事務所，及會員是
    否繳交會費，而有獨立財產等情，均未經詳查，原審疏未注
    意及此，遽認被抗告人非民事訴訟法第40條第3 項所稱之非
    法人團體，不具當事人能力，抗告人之訴不合法，以裁定駁
    回之，自有未合。抗告意旨，指摘原裁定不當，聲明廢棄，
    難謂無理由，爰由本院將原裁定廢棄，發回原審法院。
四、據上論結，本件抗告為有理由，依民事訴訟法第436 條之1
    第3 項、第492條，裁定如主文。
中　　華　　民　　國　　94　　年　　5 　　月　　27　　日
                  民事庭審判長法  官  李木貴
                              法  官  蔡聰明
                              法  官  林李達
以上正本係照原本作成。
本件裁定不得抗告。
中　　華　　民　　國　　94　　年　　5 　　月　　31　　日
                              書記官  黃錫煒
